【裁判字號】    94,上易,1624
【裁判日期】    950420
【裁判案由】    竊佔等
【裁判全文】
臺灣高等法院臺中分院刑事判決        94年度上易字第1624號
上  訴  人  臺灣苗栗地方法院檢察署檢察官
被      告  乙○○
選任辯護人  梁宵良律師
被      告  甲○○
                      號
前 列二 人
共      同
選任辯護人  張智宏律師
上列上訴人因被告等竊佔等案件，不服臺灣苗栗地方法院中華民
國94年11月16日第一審判決（93年度重訴字第 2號，起訴案號：
台灣苗栗地方法院檢察署92年度偵字第3900、4183、28092 號）
，提起上訴，本院判決如下：
    主  文
上訴駁回。
    事實及理由
一、本案經本院審理結果，認第一審判決認事用法均無不當，應
    予維持，並引用第一審判決書記載之事實、證據及理由（如
    附件）。
二、公訴人上訴意旨略以：「就起訴事實(一)部分： 1、證人陳坤
    群、侯祥洪、陳世允、湯清祥所證，案發當時至少有 9萬立
    方米砂石堆置在玫泰砂石廠內，若 9萬立方米之土石北運堆
    置於大安溪及雪山坑匯流口，其運費以1立方米100元計算，
    則需900萬元，被告二人在商言商，顯然不符成本。2、況90
    年 7月30日桃芝颱風過境便道中斷，故大安溪與雪山坑溪匯
    流口無外聯道路，直至91年 1月始經核准施設便道，依證人
    陳世允所證天源砂石場位於苗栗縣卓蘭鎮縣不到10
    0公尺，靠近省公路約3公里左右，被告二人若將雪山坑溪所
    採砂石北運，係捨近求遠，且不符成本，雖至愚不為。 3、
    依證人劉士榮所證自91年7月至93年3月止，圖說編號 9之土
    石堆仍在，被告二人未待三河局核准即施設便道先行清運，
    所堆置砂石達51萬餘立方米，而實際核准疏濬砂石僅有7萬7
    千多立方米，明顯有超挖、盜採之事實。再依本案政府有公
    告應由業主將堆置砂石運走，被告於公告時不認，且堆置時
    間從90年10月至93年3月止長達1年半左右，至今更未曾清運
    ，足認被告二人竊佔犯行。就起訴事實(二)部分：證人劉士榮
    於92年5月14至現場測量並釘木樁，然被告甲○○卻在92年7
    月 8日僱用高泉進等人將砂石外運至天源砂石堆放，經檢察
    官指揮現場查獲；又現場之引水道並非在核准範圍內，況引
    水道位在區域外地表下之土石較之床土石品質高過好幾倍；
    再被告甲○○現場盜採後亦留低於地表之坑洞，有證人劉士
    所繪之示意圖及張金錫所繪實測圖及現場照片及檢察官指揮
    偵查現場會勘筆錄可證，原審故意忽視拍攝者所處之角度，
    顯有違誤」等語。
三、然查：
  (一)就起訴事實(一)部分：
  1.證人陳世允、湯清祥、陳坤群、侯祥洪等人於法務部調查局
    之調查筆錄或警詢筆錄，因無具有較可信之特別情況，依刑
    事訴訟法第159條之2並無證據能力，業經原審判決敘明，公
    訴人猶執為上訴之論據，尚非可採。
  2.又本案業經原審法院函詢東勢林管處據覆：「烏石坑吊橋工
    程」驗收實做數量為 319,307立方公尺增加29立方公尺，挖
    方超出之16立方公尺、運氣土超出29立方公尺，均不計價，
    由承商自行吸收；對於「雪山坑溪工程」部分，施工時現場
    監工人員依契約疏浚範圍清除移運土石，尚符合契約圖說及
    疏浚數量，並無發現超挖情事（函附原審卷(一)第274至275頁
    ）。可見被告甲○○確實依約自「烏石坑吊橋工程」挖取土
    石，測量結果僅超出些微29立方公尺，因此就起訴書所認定
    之土石 A、B二堆，其中被告甲○○僅承認B堆顏色較深中之
    約14萬立方公尺係自「雪山坑溪工程」清運而來之77,304立
    方公尺，加上自「烏石坑吊橋工程」清運之60,000立方公尺
    ，就土石來源部分確有依據。是就「烏石坑吊橋工程」部分
    並無證據證明有竊盜犯行。至公訴人認被告 2人自「雪山坑
    溪工程」疏浚工程中盜挖而來，惟如上函所示，並未發現超
    挖情事。況被告甲○○亦否認A堆為其堆放，則A堆土石究係
    何來，檢察官復未能舉證證明，自不能因被告甲○○當時在
    現場附近負責疏浚「雪山坑溪工程」，遽為推定即為被告 2
    人所竊取。再原審函調之90年11月23日所拍攝之航照圖（原
    審卷(二)第312 頁），確依稀可見大安溪及雪山坑溪匯流口下
    游方向，尚有若干可行駛之便道，且證人即河川駐衛警侯祥
    洪及吳健錫、卡車司機林德恭及方謝焜、證人陳世允等人於
    原審中亦如是供證，是被告所辯部分砂石係由烏石坑溪載運
    至查獲地點，非無可信，則有關編號 B區之砂石除來自雪山
    坑溪外，包括烏石坑溪所清運之砂石，自有可能。且該 2工
    程並無超挖之情事，而起訴書所據以認定被告 2人是利用疏
    浚「雪山坑溪災害搶修工程」之機會盜挖而來，又為東勢林
    管處上揭函文所否定，因此，自無法認定被告 2人有共同竊
    盜之行為。
  3.又被告甲○○前於91年9月16日及6月30日即曾 2次具名向三
    河局行文聲明要求搬運該 B區砂石迄未獲准（參92年度偵字
    第3900號卷第12頁、第15頁），公訴人認被告長時堆置砂石
    、迄93年 3月間仍未搬運，顯有竊佔意圖乙節，亦屬誤會。
  (二)就起訴事實(二)部分：
    起訴書認被告甲○○有盜挖砂石犯行，所據之「清除示意圖
    」、「清除實測圖」及「第205號圖」，因前2者並非以實際
    地籍圖為準據所繪製，且引測點無法證明是否同一，致套繪
    而成之「第 205號圖」無法證明確有超過範圍挖取土石，業
    據證人黃新權、張金錫及劉士榮於原審中供證明確。至於深
    挖部分縱如證人劉士榮所證，第 205號圖所標示之高度低於
    其繪製之清除示意圖所假設高程，但其所引據的係 100木樁
    （指清除示意圖中標示之「木樁頂之假設高程」，參原審卷
    (二)第195頁）。然對照證人黃新權於原審之證述：初稱第205
    號圖上有 2個假設高程點，後又稱是根據水泥橋之98.9之假
    設高程點，足證 2人所為之假設高程點是否同一本有疑問，
    是以其繪製之第 205號圖作為被告有深挖之證據，自有瑕疵
    。況自現場地貌之實際觀察，依92年度偵字第2809卷第97頁
    至 105頁所附照片顯示，除水溝（引水道）部分，是作為排
    水之用且挖取之土石亦尚堆於兩邊，業經證人高泉進證述甚
    明，並有照片可佐外，其餘都是突出地表的石堆，未見低於
    地表之坑洞或有深挖之情形，則公訴人所據以認定之深挖行
    為，殊乏足夠證明。公訴人提起上訴雖以原審故為忽視拍攝
    照片者之角度乙詞質疑，然未舉證證明，容非可採。
  (三)從而，原審以本件事證尚未足以證明被告 2人有公訴人所指
    之竊盜、竊佔犯行，諭知被告 2人無罪之判決，核無不當，
    檢察官以前揭情詞提起上訴，非有理由，應予駁回。
四、據上論斷，應依刑事訴訟法第373條、第368條，判決如主文
    。
本案經檢察官丙○○到庭執行職務。
中    華    民    國    95    年    4     月    20    日
      刑事第十一庭  審判長法  官  黃  梅  月
                          法  官  林  宜  民
                          法  官  林  欽  章
上列正本證明與原本無異。
不得上訴。
                          書記官  巫  彥  佳
中    華    民    國    95    年    4     月    20    日
                                                      Ｆ


司法院資訊處製作；財團法人民間司法改革基金會備份。
